臺灣士林地方法院民事判決
110年度訴字第1607號
原      告  翁小平  
訴訟代理人  蘇家宏律師
            林正椈律師
            陳儀文律師
被      告  吳玥蓉  
訴訟代理人  雷皓明律師
複  代理人  張又仁律師
            陳宛婷律師
上列當事人間請求侵權行為損害賠償事件，本院於民國111年7月
13日言詞辯論終結，判決如下：
    主  文
被告應給付原告新臺幣陸拾伍萬元，及自民國一一○年十月二十
三日起至清償日止，按週年利率百分之五計算之利息。
原告其餘之訴駁回。
訴訟費用由被告負擔五分之一，餘由原告負擔。
本判決原告勝訴部分，於原告以新臺幣貳拾壹萬柒仟元為被告供
擔保後，得假執行；但被告如以新臺幣陸拾伍萬元為原告供擔保
後，得免為假執行。
原告其餘假執行之聲請駁回。
    事實及理由
壹、原告起訴主張：
一、原告與訴外人吳易舟於民國96年10月14日結婚，婚後育有一
    子，被告於110年5月17日無意間於吳易舟每天晚上稱運動外
    出使用之腰包中發現一串住家鑰匙，向吳易舟追問始悉該鑰
    匙為被告之住家鑰匙，進而發現被告與吳易舟自105年2月起
    長達五年餘之婚外情。被告因前與吳易舟任職於同一公司、
    兩人間住家鄰近而熟識，被告竟自105年2月27日起與吳易舟
    交往而介入原告婚姻，其為避免與吳易舟之婚外情被原告發
    現，與吳易舟以共同編輯EXCEL線上試算表之方式往來聯絡
    ，自該聯絡紀錄中可看出被告頻繁與吳易舟發生性行為甚至
    因而懷孕（被告於105年8月15日至張智郁婦產科進行人工流
    產手術，故胎兒並未出生）、與吳易舟同居共眠、以「老公
    」稱呼吳易舟並要求吳易舟不要返回與原告同住的家中，且
    多次要求吳易舟與原告離婚，還要求吳易舟在母親節時拋下
    原告而與其共度母親節等情節（被告侵害原告配偶權之詳細
    情節及相關證物節錄如附表所示），被告與吳易舟之親密交
    往之行為已不法侵害原告本於配偶關係之身分法益而情節重
    大，且時間長達五年以上，迄111年5月間才被原告發現，造
    成原告之精神上受有莫大痛苦。為此，爰依民法第184條第1
    項前段、第195條第3項準用第1項規定，請求被告賠償原告
    所受非財產上之損害新臺幣（下同）300萬，並加計法定利
    息等語。 
二、聲明：
㈠、被告應給付原告300萬元，及自起訴狀繕本送達之翌日起至清
    償日止，按年息5％計算之利息。
㈡、願供擔保，請准宣告假執行。　　　　
貳、被告辯稱：　　
一、原告與原告之配偶吳易舟互為獨立自主之個體，原告不因婚
    姻關係所負之忠誠義務而有支配吳易舟意志或自主決定之特
    定權利，故不應承認隱含配偶為一方客體，受一方獨占、使
    用之「配偶權」概念，原告自不得以其配偶權受侵害為由，
    向被告請求侵權行為損害賠償；縱認原告得以其「配偶權」
    受侵害為由，請求被告負損害賠償責任，惟原告早已於106
    年8月30日向吳易舟表示拋棄其配偶權利，且原告於106年8
    月30日即已知悉吳易舟與被告之關係，竟遲至110年10月12
    日始提出本件侵權行為訴訟，是原告之侵權行為損害賠償請
    求權已罹於時效。又被告承認曾與吳易舟於105 年2 月至11
    0 年5 月間交往，但交往期間並未頻繁發生性行為，並無因
    此懷孕、亦無同居，原告於附表編號2、24、25、26、27之
    表格中自行添註之內容，均與事實不符；被告從未強迫吳易
    舟離婚，實則係被告欲結束關係時，吳易舟不斷深情挽留，
    被告與吳易舟結束關係後，並無糾纏吳易舟之行為；被告無
    侵害原告之配偶法益而情節重大，未造成原告重大之損害，
    吳易舟應共同承擔其對於原告侵權行為之損害賠償責任，而
    非將所有責任歸咎於被告；原告早已知悉其與吳易舟之婚姻
    關係生變，一再縱容吳易舟對其婚姻不忠，未有任何積極維
    繫婚姻關係之意願，原告請求被告賠償300萬元之非財產上
    損害，金額顯然過高，且與目前法院實務就侵害配偶權之判
    決數額相差甚遠等語。
二、聲明：
㈠、原告之訴及假執行之聲請均駁回。
㈡、如受不利判決，願供擔保，請准宣告免為假執行。　　　
參、得心證之理由：
一、查原告與訴外人吳易舟自96年10月14日結婚迄今，被告知悉
    吳易舟係有配偶之人乙節，為被告所不爭執，且有原告之戶
    籍謄本附卷可稽（見本件限制閱覽卷宗）。又本件原告主張
    被告與吳易舟間於105 年2 月至110 年5 月間有婚外情之不
    正交往關係，侵害原告之配偶權而應負損害賠償責任，被告
    則否認對原告應負何侵權行為損害賠償責任，並以前詞置辯
    ，本件兩造之爭點為：被告是否對原告構成侵權行為？如是
    ，原告得請求之損害賠償金額為何？茲析述如下。
二、關於被告是否對原告構成侵權行為：
㈠、按因故意或過失，不法侵害他人之權利者，負損害賠償責任
    ，故意以背於善良風俗之方法，加損害於他人者亦同；數人
    共同不法侵害他人之權利者，連帶負損害賠償責任；不法侵
    害他人之身體、健康、名譽、自由、信用、隱私、貞操，或
    不法侵害其他人格法益而情節重大者，被害人雖非財產上之
    損害，亦得請求賠償相當之金額；前二項規定，於不法侵害
    他人基於父、母、子、女或配偶關係之身分法益而情節重大
    者，準用之，民法第184 條第1項、第185 條第1 項前段、
    第195 條第1 項前段、第3 項，分別定有明文。又按婚姻係
    以夫妻之共同生活為其目的，配偶應互相協力保持其共同生
    活之圓滿安全及幸福，而夫妻互守誠實，係為確保其共同生
    活之圓滿安全及幸福之必要條件，故應解為配偶因婚姻契約
    而互負誠實之義務，配偶之一方行為不誠實，破壞共同生活
    之圓滿安全及幸福者，即為違反因婚姻契約之義務而侵害他
    方之權利（最高法院55年度台上字第2053號判決意旨參照）
    。是所謂配偶權，指夫妻間因婚姻而成立以互負誠實義務為
    內容的權利，不以通姦行為為限，倘夫妻任一方與他人間存
    有逾越結交普通朋友等一般社交行為之不正常往來，其行為
    已逾社會一般通念所能容忍之範圍，已達破壞婚姻共同生活
    之圓滿安全及幸福之程度，即足當之。而如明知為他人配偶
    卻故與之交往，其互動方式依社會一般觀念，已足以動搖婚
    姻關係所重應協力保持共同生活圓滿安全幸福之忠實目的時
    ，亦有以違背善良風俗之方法，加損害於他人之故意，與他
    人配偶應構成共同侵權行為，而應對配偶權受侵害之人負損
    害賠償責任。　　
㈡、查原告提出據以證明侵權行為之所謂由吳易舟簽名出具之意
    見書（即原證六，見本院訴字卷第286至310頁），經原告爭
    執形式真正。按民事訴訟法第358條關於私文書經本人或其
    代理人簽名、畫押、蓋章或按指印者，推定為真正之規定，
    須其簽名、畫押、蓋章或按指印係本人或其代理人為之，在
    當事人間已無爭執或經舉證人證明者，始得適用（最高法院
    28年度渝上字第10號判決意旨參照），本件原告提出之上開
    私文書，經被告否認由吳易舟簽名出具，而原告就此節復未
    舉證，應認不具形式真正性而無證據適格，合先敘明。
㈢、次查本件被告與原告配偶吳易舟自105 年2 月至110 年5 月
    間有男女不正交往關係，有下列證據可稽：
１、被告與吳易舟間以共同編輯EXCEL線上試算表之方式往來聯絡
    之訊息，顯示兩人互稱「老婆」、「老公」，並多次提及「
    滾滾」、「色色」、「kiss」、「抱抱」、「愛你」、「想
    你」，及「娶我」、「你大可選擇不回去」等語（見本件外
    放證物冊，節錄如附表編號1、3至23所示）。
２、被告與吳易舟共同拍攝之相片，顯示兩人親密依偎，有頭靠
    頭、勾手、親吻臉頰等舉措（如附表編號2、25、26、27下
    方之相片所示），被告並戴上與吳易舟間之定情戒等情（如
    附表編號27上方相片所示；並參被告與吳易舟間之EXCEL往
    來聯絡訊息，於107 年8 月23日訊息顯示：「（被告）00:2
    7...謝謝你讓我們有機會一起挑〈戒指圖案〉...」，於107 
    年8 月31日訊息顯示：「（吳易舟）02:00...希望能看妳常
    戴在身上，就像我時時刻刻牽著妳的手一般...」、「（被
    告）08:00當你幫我戴上時心裡有說不上的感動〈愛心圖案〉
    ，〈戒指圖案〉會一直陪伴著我很久很久，我們也要永遠在一
    起好嗎？...」〈見本件外放證物冊第388、390頁〉，足認該
    戒指係被告與吳易舟共同挑選之定情戒）；（至於如附表編
    號24所示之畫像及蛋糕相片，並無被告與吳易舟入鏡及往來
    訊息文字，拍攝原因不明，尚難遽認如原告主張係被告要求
    吳易舟拋下原告與其共度母親節之相片）。
３、被告於審理中自承與吳易舟於105 年2 月至110 年5 月間交
    往，且兩人有發生性行為（僅否認係頻繁發生），又被告曾
    於105年8 月15日在張智郁婦產科進行人工流產手術等情（
    見本院訴字卷第205、337頁之言詞辯論筆錄）；而參諸被告
    與吳易舟間之EXCEL往來聯絡訊息，於105 年8 月14日訊息
    顯示：「（被告）14:41老公，我們的第一個娃你會想叫他
    啥呢？我還是希望他有個小名...」、「（吳易舟）19:36很
    奇妙的感覺，現在靜靜待在肚子裡頭的是我們的小孩，原來
    從七月中開始就已經是三個人了」、「（被告）19:59八月
    初驗的時候還沒有呢，原來三個人的感覺是這樣的幸福，今
    天一直看著我的肚子，想著你，這就是完整的家。」，於10
    5 年8 月15日訊息顯示：「（被告）08:12...SORRY但其實
    我心裡很開心是你的，只是我無法留下他，手術要全身麻醉
    的，你還是不要出現在那比較好，...我想應該就近去石牌
    吧，比較方便，叫張智郁，昨晚我有爬下官網，可能我要再
    確認下細節跟費用...」、「（吳易舟）14:25...對於能夠
    有我們愛的結晶這件事，我是真的真的很開心...」、「（
    被告）20:53老公，我結束要回家了...我好累...」、「（
    吳易舟）23:37妳還好嗎？我知道妳現在很累很虛弱...」（
    見本件外放證物冊第388、390頁），可知被告曾驗孕、推估
    發生性行為時間而告知吳易舟自其受孕之事，堪信被告因與
    吳易舟發生性行為而懷孕（惟嗣進行人工流產手術而未生產
    ）。
４、綜上各節，本件被告於原告與配偶吳易舟之婚姻關係存續期
    間，於105 年2 月至110 年5 月間與吳易舟有男女不正交往
    關係，亦即發生婚外情，具體情節包括親吻及親密依偎、發
    生性行為且受孕、互以「老公」及「老婆」稱呼並表達希望
    結婚共同生活等情，該行為足以破壞婚姻生活之圓滿、安全
    及幸福，係故意以違背善良風俗之方法，不法侵害原告基於
    婚姻關係而享有之配偶權身分法益，構成侵權行為，洵屬明
    確。
５、至被告另辯稱：原告早已於106年8月間發現吳易舟與被告之
    交往行為而不予追究，且與吳易舟討論離婚事宜，已拋棄配
    偶權甚明，事後自不得再主張其配偶權受有何侵害云云。惟
    查：依被告與吳易舟間之通訊往來訊息，於106 年8 月26日
    訊息顯示「（吳易舟）她說本來你IG還能看得到帳號，後來
    隔天就整個消失了，說我通風報信」、「又一直說貓是妳的
    」（見本院訴字卷第216頁），及依被告與吳易舟間之EXCEL
    往來聯絡訊息，於106 年8 月30日訊息顯示：「（吳易舟）
    16:31我會撐住的，不擔心，也不會讓妳曝光的」、「17:50
    他現在只是懷疑我和妳跟Ting其中一人有公司送餐私下傳LI
    NE聊天的曖昧而已，就算曝光也會僅只如此而已，因為她一
    直問貓到底是不是妳的、照片是不是妳傳的，或我去妳們其
    中一人的家拍的...『但我還可以撐的』...」、「21:45沒事
    的，『不擔心』，乖乖」，於106年8 月31日訊息顯示：「（
    吳易舟）19:21...昨晚沒結論，今天白天她把妳LINE給刪了
    ，但WECHAT她不知道，暫時我想應該不會追查，但她想立協
    議書，萬一離婚她要保障，內容有哪些還要談，目前她要房
    子小孩都歸她，然後還有贍養費...」、「21:40應該能見面
    的，乖乖」，於106 年9 月1 日訊息顯示：「（吳易舟）14
    :01...她說她媽媽生病，所以她無瑕也不想再追究我的事了
    ，但她還是會注意我的一舉一動...手機沒用現在都要擺桌
    上...她昨天好像有用小鬼的名字重新申請了IG，但我不知
    道帳號是啥...但妳沒公開所以也沒關係，只是若要換頭像
    的話要慎選相片...我真的很想妳也會『為了妳繼續小心撐著
    ，不會讓妳曝光』，很愛妳老婆」等情（見本件外放證物冊
    第207、208頁），可知原告於106 年8 月間僅係懷疑吳易舟
    是否有與被告或其他女子曖昧，尚難遽認原告於當時已確悉
    被告與吳易舟間有不正關係之事，又原告與吳易舟之婚姻關
    係縱有不睦，或已有討論離婚協議書之內容，然於婚姻關係
    消滅前，客觀上無法排除破鏡重圓之可能性，無從認原告業
    已拋棄基於婚姻關係而享有之配偶權身分法益，被告所辯上
    節，無從推翻本院前揭有關於被告對原告構成侵權行為之認
    定。
三、關於原告得請求之損害賠償金額為何：
㈠、按慰藉金之賠償須以人格權遭遇侵害，使精神上受有痛苦為
    必要，其核給之標準固與財產上損害之計算不同，然非不可
    斟酌雙方身分資力與加害程度及其他各種情形核定相當之數
    額（最高法院51年度台上字第223號判決意旨參照）。
㈡、本件原告與配偶吳易舟之婚姻關係存續期間內，被告與吳易
    舟間有不正交往關係，侵害原告之配偶權且情節重大，足致
    原告受有相當之精神上痛苦，原告依法得請求精神慰撫金。
    本院爰審酌被告與吳易舟間之不正交往關係時間達5年、有
    頻繁見面且曾發生性行為等之侵害態樣，及原告自承其學歷
    為華夏工商專科學校、現為家管（見本院訴字卷第284頁）
    ，被告自承其為中華大學畢業，目前擔任檢測服務業之客服
    人員，年收入約5、60萬元，名下至少登記有中和區土地不
    動產（見本院訴字卷第322頁），顯非無資力之人等情狀，
    認本件原告得請求之精神慰撫金以65萬元為當，逾此金額，
    則屬無據。又被告雖另稱其名下登記之士林區房地及股票、
    銀行存款等財產，係由其母親借名登記，並聲請傳訊其母親
    為證人云云，惟按法院核定慰撫金額，乃綜合參酌當事人之
    身分資力、加害程度及其他各種情形，有關兩造經濟狀況僅
    為參考因素之一，本件依被告自承之財產所得狀況已足認具
    有一定資力，並斟酌前述其他情狀後，茲酌定慰撫金額如上
    ，核無再傳訊被告母親之必要，併為敘明。
㈢、至被告另辯稱：原告早已於106年8月間發現吳易舟與被告之
    交往行為而不予追究，遲至110 年10月12日始提起本件訴訟
    ，已罹於侵權行為損害賠償請求權時效云云。按因侵權行為
    所生之損害賠償請求權，自請求權人知有損害及賠償義務人
    時起，2年間不行使而消滅，自有侵權行為時起，逾10年者
    亦同，民法第197 條第1 項定有明文；又所謂知有損害及賠
    償義務人之「知」，係指明知而言，如當事人間就知之時間
    有所爭執，應由賠償義務人就請求權人知悉在前之事實，負
    舉證責任（最高法院72年度台上字第1428號判決意旨參照）
    ，查本件原告於106 年8 月間僅係懷疑吳易舟是否有與被告
    或其他女子曖昧，尚難遽認原告於當時已確悉被告與吳易舟
    間有不正關係之事，業如前述，被告執此節主張原告於110 
    年10月間提起本件訴訟已罹於2 年時效，自無可採。
四、從而，原告依民法侵權行為之法律關係，提起本件訴訟，於
    請求被告賠償65萬元，及自起訴狀繕本送達被告之翌日即11
    0 年10月23日起至清償日止，按法定年息5%計算利息之範圍
    內，為有理由，應予准許，逾此範圍之請求，為無理由，應
    予駁回。
五、本件原告勝訴部分，兩造均陳明願供擔保，聲請宣告假執行
    或免為假執行，經核均無不合，爰各酌定相當擔保准許之。
    至原告敗訴部分，其假執行之聲請已失所附麗，應予駁回。
六、本件判決基礎已臻明確，兩造其餘攻防方法及訴訟資料經本
    院斟酌後，與判決結果不生影響，不另一一論述。
七、據上論結，原告之訴為一部有理由，一部無理由，依民事訴
    訟法第79條、第390 條第2 項、第392條，判決如主文。
中　　華　　民　　國　  111　 年　　7 　　月　   29   日
                  民事第二庭  法  官  孫曉青
以上正本係照原本作成。
如對本判決上訴須於判決送達後 20 日內向本院提出上訴狀。如
委任律師提起上訴者，應一併繳納上訴審裁判費。
中　　華　　民　　國　  111　 年　　7 　　月　   29   日
                              書記官 曾琬真